【裁判字號】    98,上易,117
【裁判日期】    981027
【裁判案由】    業務侵占
【裁判全文】
臺灣高等法院臺中分院刑事判決         98年度上易字第117號
上  訴  人
即  被  告  乙○○
選任辯護人  蕭慶鈴律師
上列上訴人因業務侵占案件，不服臺灣臺中地方法院97年度易字
第3299號中華民國97年11月26日第一審判決（起訴案號：臺灣臺
中地方法院檢察署96年度偵字第 10338號），提起上訴，本院判
決如下：
    主  文
原判決撤銷。
乙○○連續意圖為自己不法之所有，而侵占對於業務上所持有之
物，處有期徒刑壹年；減為有期徒刑陸月，如易科罰金，以銀元
參佰元即新臺幣玖佰元折算壹日。
    事  實
一、乙○○於民國91年10月1 日向經濟部中部辦公室申請設立藍
    鯨魚生化科技股份有限公司（下稱藍鯨魚公司，統一編號：
    00000000號），並擔任董事長，迄94年5 月11日復申請負責
    人變更登記為戊○○（擔任藍鯨魚公司之董事）之母丁○○
    ，惟乙○○仍擔任藍鯨魚公司董事，並為實際負責人，綜理
    藍鯨魚公司各項業務，為藍鯨魚公司處理事務，為從事業務
    之人，竟意圖為自己不法之所有，基於業務侵占之概括犯意
    ，(一)先於93年6月16日以藍鯨魚公司名義，向寶華商業銀行
    彰化分行（改制前為泛亞商業銀行）申請「立可貸」貸款金
    額新臺幣（下同）100萬元，經該金融機構核貸後，於93年7
    月12日如數撥款入藍鯨魚公司在寶華商業銀行彰化分行帳號
    第000000000000號帳戶後，乙○○對於其業務上所持有該筆
    屬於藍鯨魚公司所有之存款，變易持有為所有之意思，予以
    挪用供己花用，而為違背任務之行為，旋於同年月12日提領
    98 7965元後，予以先匯款存入藍鯨魚公司在臺灣土地銀行
    西台中分行帳號第000000000000號帳戶，旋於同年月13日再
    轉帳存入987965元入其自己在臺灣土地銀行臺中分行帳號第
    0000 000000000號帳戶，而侵占藍鯨魚公司款項（乙○○於
    93年7 月14日，提領其中498960元存入自己在玉山商業銀行
    大里分行帳號第 0000000000000號帳戶，供己花用；另轉帳
    28900元入賴美娟在華南商業銀行臺中港路分行帳號第00000
    0000000 號帳戶，供支付個人向賴美娟購買佛像之應付款（
    另於同年7月16日提領458239元，匯款至新加坡INTRO CO Li
    mited在DBS Bank Ltd帳號第 0000000000000000號帳戶，此
    部分尚無法證明亦已遭乙○○侵占），致生損害於藍鯨魚公
    司之財產合計達527860元。(二)乙○○再於93年9月8日，另以
    藍鯨機電工程股份有限公司（已更名為縱橫環工股份有限公
    司，統一編號：00000000號，登記負責人為丁○○）名義，
    向慶豐商業銀行臺中分行申請「微型企業創業貸款」金額10
    0萬元，經該金融機構核貸後，於93年7月16日如數撥款入丁○○在慶豐商業銀行臺中分行帳號第00000000000000號帳戶
    ，乙○○旋於同日予以提領存入藍鯨機電工程股份有限公司
    在萬泰商業銀行繼光分行帳號第000000000000號帳戶後，再
    於93年 7月19日提領其中50萬元，以變易持有為所有之意思
    ，予以侵占入己，而為違背其任務之行為，存入其妻魏毓萱
    在彰化商業銀行中港分行帳號第 00000000000號帳戶內，供
    己花用，而侵占藍鯨機電工程股份有限公司之款項，致生損
    害於藍鯨機電工程股份有限公司之財產。(三)乙○○又於94年
    7 月27日，以藍鯨魚公司名義向臺灣新光商業銀行南屯分行
    （改制前為誠泰商業銀行）貸款 150萬元，經該金融機構核
    貸後，於94年 7月27日如數撥款入藍鯨魚公司在該分行帳號
    第 0000000000000號帳戶，乙○○竟僅各提領50萬元存入藍
    鯨魚公司在臺灣土地銀行西臺中分行帳號第000000000000號
    帳戶及該公司在臺灣土地銀行北屯分行帳號第000000000000
    號帳戶後，其餘50萬元，除於94年7月28日及同年8月 1日，
    分別匯款 3萬元及提領10萬元存入股東戊○○在臺灣土地銀
    行北臺中分行帳號第 0000000000000號帳戶，其餘款項則以
    變易持有為所有之意思，予以侵占入己，而為違背其任務之
    行為，均供己花用殆盡（其中一筆係於94年8月8日以轉帳方
    式，匯款 2萬元入乙○○在臺灣土地銀行西臺中分行帳號第
    0000000000000 號帳戶），計侵占藍鯨魚公司之款項37萬元
    ，致生損害於藍鯨魚公司之財產。(四)乙○○再於94年 8月間
    以藍鯨魚公司名義，向臺中商業銀行四民分行申請貸款 150
    萬元，經該金融機構核貸後，於94年 8月30日如數撥款入藍
    鯨魚公司在臺中商業銀行四民分行帳號第000000000000號帳
    戶，乙○○旋分別於94年9月2日、9月5日、9月6日及9月9日
    以現金提領30萬元、50萬元、50萬元、21萬8千5百元，除於
    94年9月 2日及同年月6日，分別以現金存款25萬元及65萬元
    入股東戊○○設於臺灣土地銀行北臺中分行帳號第00000000
    0000號帳戶，供戊○○使用外。餘則以變易持有為所有之意
    思，予以侵占入己，供己花用，而為違背其任務之行為，侵
    占藍鯨魚公司之款項60萬元，致生損害於藍鯨魚公司之財產
    。
二、案經藍鯨魚生化科技股份有限公司委任張格明律師告訴暨告
    發，經臺灣臺中地方法院檢察署檢察官偵查起訴。
    理  由
壹、證據能力部分
    按被告以外之人（包括證人、鑑定人、告訴人、被害人及共
    同被告等）於審判外之陳述，雖不符刑事訴訟法第159條之1
    至第159條之4之規定，而經當事人於審判程序同意作為證據
    ，法院審酌該言詞陳述或書面陳述作成時之情況，認為適當
    者，亦得為證據。當事人、代理人或辯護人於法院調查證據
    時，知有刑事訴訟法第159條第1項不得為證據之情形，而未
    於言詞辯論終結前聲明異議者，視為有前項之同意，同法第
    159條之5定有明文，立法意旨在於傳聞證據未經當事人之反
    對詰問予以核實，原則上先予排除。惟若當事人已放棄反對
    詰問權，於審判程序中表明同意該等傳聞證據可作為證據；
    或於言詞辯論終結前未聲明異議，基於尊重當事人對傳聞證
    據之處分權，及證據資料愈豐富，愈有助於真實發見之理念
    ，且強化言詞辯論主義，使訴訟程序得以順暢進行，上開傳
    聞證據亦均具有證據能力。查本判決後述所援引之全部卷證
    ，檢察官、被告及其選任辯護人均不爭執其證據能力，本院
    復衡以該等供述證據作成時之情況，應為適當，是可認後述
    所引用證據之證據能力均無疑義，合先敘明。
貳、實體部分
一、訊據被告乙○○，矢口否認有上開業務侵占犯行，其於原審
    及本院分別辯稱：「這家公司從91年是我創立的，我太太因
    要幫我將公司扶起來，還個人借貸，我沒有任何侵占行為，
    我所作都以公司利益為主，不是我個人利益為主。」、「我
    本身創建這家公司，一開始我是董事長兼總經理，所有的商
    機以及一切的作為都是我所創建，我沒有主觀上的犯意，我
    的目的就是在減輕公司的負債及壓力，這家公司在93年後取
    得德國、美國在臺灣的總代理權，所有的款項皆用於美國生
    物製劑、德國的生物活化氧的所有公關、代理權的費用上，
    還有雲林養殖業，我並沒有侵占的犯意，如果我有犯意，公
    司不可能不花一分一毫就取得二個國家的代理權」、「所有
    的銀行借貸，第一筆寶華商業銀行彰化分行的 100萬元是我
    向公司借貸，另外的 80萬元是公司所用，100萬元部分我已
    全數清償完畢，包括公司所用的80萬，賸餘17萬元沒有清償
    給寶華銀行，我也代為清償。第二筆臺中商銀四民分行的15
    0萬元我向公司借貸的50萬元已清償本息 466480元，賸餘的
    90萬元是供戊○○使用。第三筆誠泰銀行南屯分行的150 萬
    元，這一整筆我沒有動用，都由公司所公用。第四筆慶豐銀
    行臺中分行的 100萬元，我向公司借貸50萬元，已清償本息
    467194，從以上幾筆款項可知每月我都負責繳納本金與利息
    ，從無間斷，而每一筆款項我皆用於公用，且也皆由我清償
    。所以自始至終我都沒有侵占的意思及行為，否則不會每筆
    都還」云云。被告於原審及本院所選任之辯護人亦分別為被
    告答辯以：「被告於93年間為藍鯨魚公司負責人，當時確以
    公司名義向寶華銀行借貸 100萬元，且因貸款銀行之規定，
    該筆款項確實匯入公司帳戶，被告並無挪用公款之情形。實
    情為被告當時與公司副總經理戊○○討論後，經戊○○同意
    ，先以被告向公司借貸之方式，由公司核撥該筆款項予被告
    ，以進行雲林縣台西鄉蝦類、文蛤養殖開發案。該筆欠款，
    每月均由被告乙○○代行繳納本息 31338元，繳至離職前已
    繳814788元。」「（向慶豐銀行借貸之 100萬元）該筆款項
    為丁○○以藍鯨機電工程股份有限公司負責人之身份，向慶
    豐商業銀行臺中分行貸得，並非藍鯨魚生化科技股份有限公
    司借貸，另該筆50萬元款項之借貸早已徵得當時公司副總經
    理戊○○同意，每月均由被告及妻子繳納本息 17969元，繳
    至離職前已繳467194元，而該筆資金，被告乙○○全部運用
    於進行與美國、德國生化原料代理權公關交際相關業務之支
    出。」「（向臺中商業銀行借貸之 150萬元）實情為當時戊○○因有急用，故與被告商量以公司名義借款還戊○○之私
    人卡債，戊○○並要求被告不要張揚，否則會損及伊之名聲
    ，被告才至臺中商業銀行貸得款項後，以提領現金之方式，
    將該筆現金存入土地銀行北屯分行戊○○私人帳戶。該筆貸
    款本息均由被告獨自替公司及戊○○先行繳納，而該筆貸因
    係尋找代辦公司協助貸得，故其中有 63000元之代辦費及數
    千元銀行手續費，餘款約52萬元由被 告徵得戊○○同意後，
    向公司借貸，以進行公司於雲林縣養殖業之進行及股東間公
    關交際費之使用。」等語等情。惟查：
  (一)上開事實業據告訴人代理人張格明律師於偵查中指訴甚詳。
    並經證人即曾任職藍鯨魚公司擔任會計之劉桂榕於偵查中結
    證稱：「臺中商銀貸款進來時我是會計，但因簿子在陳總那
    裡，他沒叫我作帳，所以衍生出來陳總的意思是因那幾筆貸
    款都是他在付的，他意思是要公司還給他，他叫我把這些傳
    票全部改過，他的意思是要把他所付的貸款部份拿來抵他之
    前向公司借款的部份」、「（臺中商銀的那筆貸款）陳總拿
    去用的，因為貸款下來時簿子及印章都在他那裡」、「（臺
    中商銀這 150萬貸款，公司有無用到？）沒有」、「（問：
    既公司沒有使用到這筆貸款本金，為何陳總繳納的本息可拿
    來沖銷他之前向公司借的款項？）因為之前他跟我講這筆貸
    款要全部用到台西養殖的投資，可是他沒有讓我看到憑證，
    他只是口頭講的，所以這筆當初就沒有作帳」、「（公司有
    無真的投資養殖業？）我不清楚」、「（問：慶豐銀行丁○○帳戶及寶華彰化分行藍鯨魚公司帳戶的存摺及印章由何人
    保管？）慶豐簿子原本不在我這裡，是陳總在離職時才拿給
    我，印章我就不知道了，我根本不知道慶豐銀行的印鑑章為
    何，寶華銀行我有點忘了。」等語；於原審審理時，經交互
    詰問亦作同樣之證述。又證人賴美娟於偵查中結證稱：「（
    問：乙○○為何在93年7月14日匯款2萬8900元到你個人帳戶
    ？）因為他跟我買東西，買古藝中心的產品再匯款給我，是
    他個人要買，我跟他公司不認識，也跟他公司沒往來」等語
    在卷。另證人戊○○於原審審理時詰證稱：「企業貸款的錢
    均由被告在處理，被告借用企業貸款的錢並未告訴我」、「
    公司貨款下來，完全信任被告，都是被告在處理」等語；復
    於本院審理時結證稱：借款之用途伊都不知道用在何處。因
    為錢交給乙○○，由他跟會計去協調該如何用在公司，伊完
    全沒有參與，伊是知道錢有核下來，但是錢撥到公司戶頭之
    後，如何使用，全都是由乙○○在處理，伊負責伊之部分，
    乙○○負責他的，錢是如何使用伊真的不太清楚等語等情，
    足認被告確有業務侵占挪用公司款項之犯意。另證人宋世鴻
    、楊念玉雖於原審證稱對公司向銀行借款之運用不清楚等語
    ；與證人即曾為藍鯨魚公司股東之丙○○、證人即曾任職藍
    鯨魚公司亦擔任會計之甲○○雖均於本院審理時到庭證稱知
    悉藍鯨魚公司曾分別向多家行庫借款，然卻皆未能具體證述
    被告確將所借得之各筆款項均用之於藍鯨魚公司業務經營上
    等情，是咸無法對被告為有利之認定。
  (二)此外，復有寶華商業銀行彰化分行96年 4月27日（96）寶彰
    發字第45號函附藍鯨魚公司於93年8月12日起貸款100萬元之
    全部申貸文件資料 1份、慶豐商業銀行貸款契約影本、慶豐
    商業銀行拼經濟頭家信貸貸款資料表暨申請書影本、本票影
    本、誠泰商業銀行借款契約書影本、本票影本各 1紙、誠泰
    銀行匯款申請書影本2紙、誠泰商業銀行南屯分行帳號第000
    0000000000 號（戶名丁○○）帳戶存摺影本1紙、被告乙○○親筆書寫之投資蝦苗養殖估計表影本 1紙、臺中商業銀行
    96年5月 9日中四民字第09602800072號函附藍鯨魚公司申貸
    文件資料1份、臺灣新光商業銀行南屯分行96年6月25日新光
    銀南屯字第96053號函附丁○○帳號第0000000000000號帳戶
    交易明細資料1紙、臺灣土地銀行西臺中分行96年6月26日96
    西存字第0960000283號函附藍鯨魚公司帳號第000000000000
    號帳戶開戶基本資料及交易明細等、慶豐商業銀行股份有限
    公司臺中分行96年6月29日（96）慶銀中字第258號函附藍鯨
    魚公司貨款文件資料及貸放後資金流向、丁○○開戶資料等
    、臺中商業銀行四民分行96年7月 4日中四民字第0960112號
    函附藍鯨魚公司帳號第000000000000號帳戶開戶資料及交易
    明細資料、臺灣土地銀行西臺中分行96年10月24日96西存字
    第0960000485號函附乙○○帳號第000000000000號帳戶交易
    明細資料、臺灣土地銀行北屯分行97年 3月21日北屯存字第
    0970000074號函附帳號第000000000000號帳戶交易明細資料
    、臺灣土地銀行北臺中分行97年3月21日北中存字第0970000
    804 號函附戊○○帳號第000000000000號帳戶交易明細資料
    、萬泰商業銀行繼光分行97年 3月21日九十七（繼光）字第
    09704650020 號函附縱橫環工股份有限公司（即藍鯨機電股
    份有限公司）帳號第000000000000號、000000000000號帳戶
    交易明細資料、臺灣土地銀行臺中分行97年 4月10日中存字
    第0970001735號函附交易憑證資料影本、玉山銀行大里分行
    97年6月2日玉山大里字第08052805號函附乙○○帳號第0000
    000000000 號帳戶交易明細資料、臺灣土地銀行南臺中分行
    97年6月3日南中存字第0970001517號函附轉帳支出交易相關
    憑證影本、萬泰商業銀行繼光分行97年6月4日九十七（繼光
    ）字第09704650038號函、華南商業銀行臺中港路分行97年6
    月4日（97）華中港字第09700279號函附賴美娟帳號第00000
    0000000 號開戶資料及交易明細表等在卷可稽。參以被告就
    所辯其私人向藍鯨魚公司借款部分具未經藍鯨魚公司為任何
    同意借貸之決議，被告復自承其以向公司借用方式，挪用上
    開款項，是在上開各筆銀行貸款及其挪用借款部分，自始均
    未入公司帳目之情形下，苟其無不法所有之意圖，又豈有於
    95 年9月30日離職前，竟復指示證人劉桂榕製作其個人之收
    入支出表及轉帳傳票（詳如告證2.及告證3.附於偵查卷第10
    至24頁），將上開各筆銀行貸款之各月份繳納本息，記載為
    公司向其個人借款（即轉帳傳票上科目名稱為其他借款，摘
    要為陳總出資－短期借貸【寶華．慶豐】或陳總出資－【臺
    中商銀】之「貸方金額」部分），而成為公司之負債金額之
    理？且其明知就上開臺中商業銀行貸款，均為其與戊○○分
    別所花用殆盡，自始無投資回收之行為，茍非其主觀上有意
    圖不法所有之侵占犯意，又豈有未要求證人劉桂榕將該筆本
    息總額，記載為被告個人股東往來之借方金額，反要求其將
    藍鯨魚公司簽發予銀行用以支付各期本息（分48期攤還）之
    票據總額 0000000元，記載為藍鯨魚公司之「其他長期投資
    」借方金額，使該筆貸款可能淪於投資損失之呆帳之理？是
    其上開所辯，無非事後卸責之詞，不足採信，其罪行堪以認
    定。
二、按刑法第2條第1項所稱之法律，係指刑罰所依存的整體法律
    狀態，故法律有變更應指足以影響行為的可罰性與法律效果
    的法令因修正或廢止而有所變更而言。所以刑法法律變更概
    念，應界定在法律規定的改變，足以影響刑罰權判斷者而言
    ，刑法總則的變更，自然會影響到個別犯罪的成立，乃至於
    法律效果的結構，自屬法律變更，應為新舊法之比較。而刑
    法第56條連續犯之規定，業於94年2月2日修正公布刪除，並
    於95年7月1日施行，原屬連續犯之數個犯罪行為，依新法應
    數罪併罰，比較修正前之規定，可依裁判上一罪論處，顯然
    修正前之規定有利於被告，如仍依修正後之規定，對於被告
    極為不利，從而，解釋上對於刑法第 2條之解釋，應包括此
    種影響罪刑加重之規定。是以連續數行為而犯同一之罪名，
    均在新法施行前者，新法施行後，應依修正後刑法第2條第1
    項之規定，適用最有利於行為人之法律（最高法院95年 5月
    23日第 8次刑事庭會議意旨參照）。因之，被告所犯本刑關
    於併科罰金刑最低度部分，及適用連續犯部分，均以舊法對
    被告較有利，對於罰金刑之加減亦以修正前之刑法第68條較
    有利於被告，綜合比較之結果，仍以修正前之規定較有利於
    被告，應一體適用修正前之規定。核被告所為，係犯刑法第
    336條第2項之業務侵占罪。其先後多次業務侵占犯行，時間
    緊接，所犯係構成要件相同之罪名，顯係基於概括犯意而為
    ，應依95年7月1日修正施行前之刑法第56條規定，論以連續
    犯，並加重其刑。
三、公訴意旨另略以：被告乙○○除侵占上開各筆款項外，本於
    同一業務侵占之概括犯意，(一)於93年 6月16日以藍鯨魚公司
    名義，向寶華商業銀行彰化分行申請「立可貸」貸款得金額
    100萬元後，除將其中 498960元存入自己在玉山商業銀行大
    里分行帳號第0000000000000號帳戶，供己花用；與轉帳289
    00元入賴美娟在華南商業銀行臺中港路分行帳號第00000000
    0000號帳戶，供支付個人向賴美娟購買佛像之應付款外；另
    於同年7月16日提領458239元，匯款至新加坡INTRO CO Limi
    ted在DBS Bank Ltd帳號第 0000000000000000號帳戶），亦
    致生損害於藍鯨魚公司之財產。(二)乙○○再於94年 7月27日
    ，以藍鯨魚公司名義向臺灣新光商業銀行南屯分行（改制前
    為誠泰商業銀行）貸款 150萬元，經該金融機構核貸後，於
    94年7月27日如數撥款入藍鯨魚公司在該分行帳號第0000000
    000000號帳戶，乙○○竟僅各提領50萬元存入藍鯨魚公司在
    臺灣土地銀行西台中分行帳號第000000000000號帳戶及該公
    司在臺灣土地銀行北屯分行帳號第000000000000號帳戶後，
    將其餘50萬元以變易持有為所有之意思，予以侵占入己，而
    為違背其任務之行為，包括於94年 7月28日及同年8月1日，
    分別匯款 3萬元及提領10萬元存入戊○○在臺灣土地銀行北
    臺中分行帳號第 0000000000000號帳戶，此部分亦侵占藍鯨
    魚公司之款項，致生損害於藍鯨魚公司之財產。(三)乙○○再
    於94年 8月間以藍鯨魚公司名義，向臺中商業銀行四民分行
    申請貸款150萬元，經該金融機構核貸後，於94年8月30日如
    數撥款入藍鯨魚公司在臺中商業銀行四民分行帳號第000000
    000000號帳戶，乙○○旋以變易持有為所有之意思，分別於
    94年9月2日、9月5日、9月6日及9月9日以現金提領30萬元、
    50萬元、50萬元、21萬8千5百元，予以侵占入己，供己花用
    ，而為違背其任務之行為，侵占藍鯨魚公司之款項，致生損
    害於藍鯨魚公司之財產，包括乙○○於94年9月2日及同年月
    6 日，分別以現金存款25萬元及65萬元入戊○○設於臺灣土
    地銀行北臺中分行帳號第000000000000號帳戶，供戊○○花
    用部分。因認被告乙○○此等部分亦涉犯有刑法第336條第2
    項之業務侵占罪嫌。然按犯罪事實應依證據認定之，無證據
    不得認定犯罪事實，刑事訴訟法第154條第2項定有明文。訊
    據被告乙○○堅決否認有此部分之犯行。辯稱：「我沒有侵
    占的犯意，我當時擔任公司的實際負責人，與德國、美國公
    司都有在接洽製劑的代理權，我們的資金全部都是業務上在
    使用，用於養蝦、公司的公關費用等等，……其中有一筆轉
    到新加坡的錢，是為了要買環境工程的生物製劑的原料，…
    …因為我是公司的實際負責人，我當然有權為了公司來使用
    」、「（向臺中商業銀行借貸 150萬元）實情為當時戊○○
    因有急用，故與被告商量以公司名義借款還戊○○之私人卡
    債，戊○○並要求被告不要張揚，否則會損及伊之名聲，被
    告才至臺中商業銀行貸得款項後，以提領現金之方式，將該
    筆現金存入土地銀行北屯分行戊○○私人帳戶，……該筆貸
    款本息均由被告獨自替公司及戊○○先行繳納，而該筆貸因
    係尋找代辦公司協助貸得，故其中有 63000元之代辦費及數
    千元銀行手續費，餘款約52萬元由被告代表公司於雲林縣從
    事養殖業之經營及股東間公關交際費之使用」等語。而本件
    公訴意旨認被告乙○○涉有此等部分之罪嫌係以告訴代理人
    張格明律師在偵查中之指訴，及證人戊○○於偵查中之證述
    為其主要論據。經查，被告乙○○被訴之此等部分犯行，除
    告訴代理人張格明律師之指訴及證人戊○○之證述外，並無
    其他之事證足資佐證。又被告就上開各筆款項之使用，關於
    所辯使用於藍鯨魚公司業務之經營部分，皆據其提出支出明
    細與業務說明可供採憑；就款項流向戊○○部分，分別亦有
    銀行往來交易明細與匯款單為憑，且為證人戊○○所自陳。
    本案在被告乙○○堅決否認下，此等部分顯尚難僅以告訴代
    理人之指訴與證人戊○○之證述，即逕認被告乙○○亦涉有
    業務侵占之犯行甚明。此外復查無其他積極證據足以證明被
    告乙○○確有此等公訴意旨所指之犯行。而被告乙○○除上
    開經論罪科刑之部分外，既無證據足以證明被告另涉有此部
    分之業務侵占犯行，原應依法為此等部分無罪之判決。惟因
    公訴意旨認此等部分與前揭經論罪科刑部分，有連續犯之裁
    判上一罪關係，爰不另為無罪之諭知。
四、原審以被告之上揭罪證明確，予以論罪科刑，固非無見，惟
    查：原審就本案被告因業務上所侵占之款項，其認定並未扣
    除上揭確曾使用於藍鯨魚公司業務之需與證人戊○○取走使
    用部分之數額，自有未洽。被告上訴猶執前詞否認有何業務
    侵占犯行，雖無可採，惟原判決既有上揭可議之處，自應由
    本院將原判決撤銷改判。爰審酌被告本件犯罪之動機、目的
    、手段、所生危害及犯後否認犯行之態度等一切情狀，量處
    如主文第二項所示之刑，以示懲儆。
五、又被告犯罪時間，係於民國96年 4月24日以前，合於中華民
    國九十六年罪犯減刑條例規定基準日之前，應依該條例第 2
    條第1項第3款之規定，減其刑期二分之一。復被告行為後，
    罰金罰鍰提高標準條例第二條業已刪除，而刑法第四十一條
    第一項前段關於易科罰金之折算標準已由舊法之銀元一百元
    、二百元、三百元修正為新臺幣一千元、二千元、三千元，
    因屬科刑規範事項之變更，其折算標準為裁判時所應諭知，
    自有就新舊法規定比較之必要，經比較新舊法結果，被告行
    為後之新法並未較有利於被告，是依刑法第二條第一項前段
    之規定，本件應適用被告行為時之舊法即依修正前刑法第四
    十一條第一項前段、修正前罰金罰鍰提高標準條例第二條之
    規定，諭知以銀元三百元折算一日為易科罰金之折算標準，
    並依上開規定諭知易科罰金之折算標準。
據上論斷，應依刑事訴訟法第369條第1項前段、第364條、第299
條第1項前段，刑法第2條第1項前段、第56條（修正前）、第336
條第2項、第41條第1項前段（修正前），罰金罰鍰提高標準條例
第1條前段、第2條（修正前），刑法施行法第1條之1，中華民國
96年罪犯減刑條例第2條第1項第 3款、第7條、第9條，判決如主
文。
本案經檢察官己○○到庭執行職務。
中    華    民    國    98    年    10    月    27    日
            刑事第一庭  審判長法  官  陳  紀  綱
                              法  官  姚  勳  昌
                              法  官  張  智  雄
以上正本證明與原本無異。
不得上訴。
                              書記官  詹  雅  婷
中    華    民    國    98    年    11    月    3     日
附錄論罪科刑法條
刑法第336條第2項
對於業務上所持有之物，犯前條第1項之罪者，處六月以上五年
以下有期徒刑，得併科三千元以下罰金。

司法院資訊處製作；財團法人民間司法改革基金會備份。
